【裁判字號】    96,上,188
【裁判日期】    970813
【裁判案由】    拆屋還地等
【裁判全文】
臺灣高等法院高雄分院民事判決           96年度上字第188號
上   訴   人  戊○○
              庚○○
              甲○○
              丁○○
              己○○
共        同
訴訟 代 理人  郭正鵬律師
              尤挹華律師
複 代  理 人  丙○○
被 上  訴 人  乙○○
兼訴訟代理人  辛○○
上列當事人間因拆屋還地等事件，對於民國96年8 月17日臺灣高
雄地方法院96年度訴字第1133號第一審判決提起上訴，並為訴之
追加，本院於97年7 月30日辯論終結，茲判決如下：
    主  文
上訴駁回。
核定被上訴人在上訴人共有坐落高雄市○○區○○段一五四地號
土地，面積二百五十九點六平方公尺之法定地上權，存續期間自
民國九十六年三月三十日起至民國一百四十七年六月三日止，每
月應給付上訴人戊○○地租新台幣壹萬肆仟壹佰參拾肆元，應給
付其餘上訴人地租各新台幣柒仟零陸拾捌元，上開給付，由被上
訴人乙○○負擔百萬分之九十九萬九千九百九十九，由被上訴人
辛○○負擔百萬分之一。
被上訴人應給付上訴人戊○○新台幣貳拾萬零貳佰參拾貳元，給
付其餘上訴人各拾萬零壹佰參拾元，及自民國九十七年六月十一
日起至清償日止，按年息百分之五計算之利息。上開給付，由被
上訴人乙○○負擔百萬分之九十九萬九千九百九十九，由被上訴
人辛○○負擔百萬分之一。
上訴人其餘追加之訴駁回。
第二審及追加之訴訴訟費用均由上訴人負擔。
本判決第三項所命給付，於上訴人戊○○供擔保新台幣陸萬陸仟
元，其餘上訴人各供擔保新台幣參萬參仟元後，各得假執行。
上訴人其餘假執行之聲請駁回。
    事實及理由
一、按第二審訴之變更或追加，非經他造同意，不得為之，但請
    求之基礎事實同一者，不在此限，民事訴訟法第446 條第1
    項、第255 條第1 項第2 款定有明文。本件上訴人起訴時，
    請求被上訴人應將坐落高雄市○○區○○段154 地號土地（
    下稱系爭土地）上，如附圖Ａ部分面積189.68平方公尺之建
    物即門牌號碼高雄市○○區○○路100 號房屋（下稱系爭建
    物）拆除，並將該土地交還上訴人及其餘共有人。嗣於本院
    追加備位聲明，請求法院核定法定地上權之範圍、期間及地
    租及給付地租，此與先位聲明之基礎事實乃屬同一，依前揭
    規定，核無不合，應予准許。
二、上訴人主張：訴外人侯榮仙原為系爭土地之共有人，於民國
    87年間，經由當時其他共有人即上訴人戊○○、甲○○、丁
    ○○、訴外人曾永超、陳周阿怨、賴滿福之同意，在系爭土
    地上興建系爭建物，侯榮仙並以其所有系爭土地應有部分7
    分之1 及系爭建物設定抵押權予訴外人中國農民銀行股份有
    限公司（後合併予合作金庫商業銀行股份有限公司，下仍簡
    稱農民銀行），擔保其與該銀行之借款債務。因侯榮仙屆期
    無法清償債務，農民銀行乃聲請法院強制執行拍賣抵押物，
    於執行程序中，由戊○○行使共有人之優先購買權而買受侯
    榮仙所有系爭土地之應有部分7 分之1 ，系爭建物則由被上
    訴人拍定取得所有權。惟系爭土地已由上訴人及訴外人中華
    民國取得共有，原共有人同意侯榮仙使用系爭土地，應屬無
    償之使用借貸關係，而現共有人即上訴人已不同意被上訴人
    繼續使用，被上訴人所有之系爭建物已無合法之占有權源。
    且侯榮仙原對系爭土地僅有應有部分7 分之1 ，非屬土地及
    房屋所有權全部同屬一人之情形，並無民法第425 條之1 法
    定租賃權及第876 條法定地上權之適用，亦不得類推適用。
    爰依民法767 條、第821 條之規定，求為判命被上訴人應將
    系爭建物拆除，並將系爭土地交還上訴人及其餘共有人。又
    於本院追加備位聲明，依民法第876 條之規定，求為核定被
    上訴人就附圖所示Ａ部分土地自95年10月4 日起成立之法定
    地上權，存續期間為5 年，每月應給付地租為新台幣（下同
    ）49,474元，另基此計算，被上訴人應給付上訴人自拍定之
    日即95年10月4 日起至97年6 月4 日止之地租989,480 元，
    及自請求翌日即97年6 月11日起至清償日止，按年息5%計算
    之利息等情。
三、被上訴人則以：系爭土地之原共有人侯榮仙既於87年間經系
    爭土地原全體共有人之同意，在系爭土地上興建系爭建物，
    則原共有人間就系爭土地即已成立分管契約。又侯榮仙對系
    爭土地之應有部分7 分之1 ，系爭建物為其單獨所有，系爭
    土地及系爭建物之應有部分經拍賣而拍定人各異時，依民法
    第425 條之1 第1 項規定，即可推定在系爭建物得使用期限
    內，就系爭土地有租賃關係存在，及依民法第876 條規定，
    應認系爭建物對基地有法定地上權存在，是被上訴人為有權
    占有。縱認侯榮仙係基於使用借貸關係而使用系爭土地興建
    系爭建物，然土地之使用借貸關係，尚需斟酌當事人間之意
    思、交易情形及房屋使用土地情形之狀態等一切情狀，如認
    土地所有權人行使所有權，違反誠信原則或公共利益或以損
    害他人為主要目的，其請求亦屬無據等語，資為抗辯。
四、原審判決駁回上訴人之訴，上訴人提起上訴及追加請求：(一)
    先位聲明：1.原判決廢棄。2.被上訴人應將系爭建物予以拆
    除，並返還系爭土地予全體共有人。(二)備位聲明：1.請求核
    定被上訴人就附圖所示Ａ部分土地，自95年10月4 日起成立
    之法定地上權，存續期間為5 年，每月應給付地租為49,474
    元。2.被上訴人應給付989,480 元，及自97年6 月11日起至
    清償日止，按年息5 % 計算之利息。3.第2.項聲明，上訴人
    願供擔保請准宣告假執行。被上訴人則聲明：上訴及追加之
    訴均駁回。
五、兩造不爭執及爭執之事項：
甲、不爭執事項：下列事項有系爭建物登記謄本、系爭土地登記
    異動索引、高雄市政府工務局函文及系爭土地原共有人出具
    之土地使用權同意書等件在卷可稽（原審卷第29至31、37至
    46、79至81頁），並經本院調取原審法院94年度執字第5989
    1 號強制執行事件（下稱系爭執行事件）卷宗核閱屬實，堪
    信為真正。
  (一)系爭土地現為上訴人與中華民國所共有。原共有人侯榮仙於
    87年間，與系爭土地原共有人戊○○、陳茂忠、甲○○、周
    陳阿怨、顏滿福、曾永超6 人約定，由侯榮仙使用系爭土地
    ，並在其上興建系爭建物，侯榮仙並以其所有系爭土地應有
    部分7 分之1 及系爭建物設定抵押權予農民銀行，擔保其與
    該銀行之借款債務。
  (二)因侯榮仙屆期無法清償債務，農民銀行乃聲請強制執行拍賣
    抵押物，於執行程序中，由戊○○行使共有人之優先購買權
    而取得系爭土地之應有部分，系爭建物則由被上訴人拍定取
    得所有權。
  (三)戊○○於強制執行拍賣程序中，曾向執行法院主張系爭建物
    與系爭土地間有租賃關係存在，其有土地法第104 條第1 項
    規定之優先承買權，嗣遭法院裁定駁回確定在案。
乙、爭執之事項：
  (一)上訴人與侯榮仙間就系爭土地有無分管契約存在？
  (二)被上訴人就系爭土地是否無權占有？
  (三)法院就系爭建物法定地上權應核定地租、期間及範圍為何？
  (四)被上訴人應給付之租金為若干？
六、上訴人與侯榮仙間就系爭土地有無分管契約存在？
  (一)按共有物，除契約另有訂定外，由共有人共同管理之，民法
    第820 條第1 項定有明文。而共有人間就共有物之使用、收
    益或管理方法所訂定之契約，即為分管契約，依司法院大法
    官會議解釋第349 號解釋：「最高法院48年度台上字第1065
    號判例，認為『共有人於與其他共有人訂立共有物分割或分
    管之特約後，縱將其應有部分讓與第三人，其分割或分管契
    約，對於受讓人仍繼續存在』，就維持法律秩序之安定性而
    言，固有其必要，惟應有部分之受讓人若不知悉有分管契約
    ，亦無可得而知之情形，受讓人仍受讓與人所訂分管契約之
    拘束，有使善意第三人受不測損害之虞，與憲法保障人民財
    產權之意旨有違，首開判例在此範圍內，嗣後應不援用」，
    依上開意旨以觀，足認共有人所訂定之分管契約雖屬債權契
    約性質，惟應有部分之受讓人知悉該分管契約存在者，自應
    受其拘束，合先敘明。
  (二)查系爭土地原為戊○○、甲○○、丁○○、曾永超、周陳阿
    怨、顏滿福、侯榮仙所共有，應有部分各為7 分之1 ，於87
    年間侯榮仙與上開其餘共有人約定，由侯榮仙使用系爭土地
    全部，並出具同意書同意由侯榮仙在系爭土地上興建系爭建
    物等情，業據上訴人陳明在卷（原審卷第3 頁反面、109 頁
    ），且為被上訴人所不爭執（原審卷第109 頁），並有系爭
    土地異動索引、土地使用權同意書可稽（原審卷第40至46、
    81頁），則當時之土地共有人全體既已同意由土地共有人侯
    榮仙使用系爭土地之全部，依上開說明，自應屬於土地共有
    人間因分管契約所為之管理方法，而非無償之使用借貸關係
    。嗣共有人周陳阿怨於91年間將系爭土地之應有部分出賣予
    上訴人己○○；共有人曾永超於94年10月9 日死亡，其法定
    繼承人即其妻曾林木枝、其子曾資權、曾章墉均已拋棄繼承
    ，僅其子即上訴人庚○○限定繼承，此有戶籍謄本、原審法
    院94年11月25日94年度繼字第2426號函、原審法院94年度繼
    字第2702號裁定可查（原審卷第6 至10頁），是依民法第75
    9 條之規定，庚○○因繼承而取得曾永超上開應有部分。該
    庚○○、己○○於興建系爭建物時雖非共有人，惟渠等繼受
    應有部分時，系爭建物既已存在於系爭土地上，渠等自應知
    悉系爭土地上有系爭建物，而有土地分管之狀態存在，自應
    受上開分管契約之拘束，是依前揭說明，上訴人與侯榮仙就
    系爭土地仍有分管契約存在，上訴人自應受拘束，侯榮仙所
    有之系爭建物占有系爭土地仍屬有權占有。上訴人雖主張分
    管契約應按共有人之應有部分各占有共有物之特定部分而為
    使用收益，侯榮仙之應有部分為7 分之1 ，其使用系爭土地
    之特定部分應為37.09 平方公尺，而非189.68平方公尺，故
    並無分管契約存在云云，惟分管契約所約定占有共有物之特
    定部分，不以按應有部分換算者為限，較應有部分換算為多
    或少均無不可，部分共有人未占有共有物，甚或將部分共有
    物交第三人使用收益者，亦足當之，是上訴人上開主張尚難
    採取。
七、被上訴人就系爭土地是否無權占有？
  (一)按設定抵押權時，土地及其土地上之建築物，同屬於一人所
    有，而僅以土地或僅以建築物為抵押者，於抵押物拍賣時，
    視為已有地上權之設定；土地及其土地上之建築物，同屬於
    一人所有，而以土地及建築物為抵押者，如經拍賣，其土地
    與建築物之拍定人各異時，適用前項之規定，民法第876 條
    定有明文。於土地共有人經其他共有人全體之同意，在共有
    土地上興建建築物之場合，上開規定所謂「土地及其土地上
    之建築物同屬一人」應包括「土地及建築物同屬相同之共有
    人」及「土地共有人數除與建築物相同之共有人外，尚有其
    他共有人」之情形在內。蓋建築物之共有人同時為基地之共
    有人，其建造時如經土地其他全體共有人同意，本屬有權占
    有，是該建築物及基地應有部分經拍賣而由不同之人買受，
    如認建築物部分為無權占有，勢必將建築物拆除，影響社會
    經濟，且共有人於同意建造時，既已預見建築物將繼續存在
    ，如將共有人間單純基於共有關係而同意將原有之共有物利
    用關係，轉化為法定地上權，共有人亦可依此請求建築物拍
    定人支付租金，對共有人亦較有利，故土地共有人數除與建
    築物相同之共有人外，尚有其他共有人之情形，如建築物原
    屬有權占有基地，亦應有民法第876 條法定地上權規定之適
    用，應認該建築物對基地有法定地上權存在。
  (二)經查，侯榮仙於87年間興建系爭建物時，業經系爭土地當時
    全體共有人之同意，而成立分管契約，且侯榮仙於同年間將
    系爭土地之應有部分及系爭建物設定抵押權予農民銀行，因
    未能清償債務，農民銀行聲請法院拍賣，系爭建物由被上訴
    人拍定，而土地應有部分則由戊○○行使優先承買權而買受
    等情，均為兩造所不爭執，並經本院調取系爭執行事件卷宗
    核閱屬實。又上訴人庚○○、己○○於興建系爭建物時雖非
    共有人，惟渠等繼受取得系爭土地應有部分，理應知悉系爭
    建物占有系爭土地之分管狀態，自應受分管契約之拘束，已
    如前述，揆諸上開說明，被上訴人之系爭建物視為已有地上
    權之設定。是被上訴人抗辯取得系爭建物後，系爭建物對系
    爭土地有法定地上權之存在，係屬合法占有，即為有據。至
    上訴人主張上訴人對被上訴人提起本件拆屋還地訴訟，足見
    縱有分管契約存在，亦經共有人合意終止云云。然因侯榮仙
    之應有部分經拍賣後，其與其他共有人之土地利用關係，已
    轉化為法定地上權，其分管契約是否已終止自不影響被上訴
    人法定地上權之存在。職此，系爭建物對系爭土地既有法定
    地上權存在，上訴人先位聲明請求被上訴人拆屋還地一節，
    自無理由。
八、法院就系爭建物法定地上權應核定地租、期間及範圍為何？
  (一)法定地上權依第876 條第1 項後段明定：「其地租、期間及
    範圍由當事人協議定之，不能協議者，得聲請法院以判決定
    之」，關於範圍部分，應不以建築物本身所占用者為限，在
    利用必要範圍內之周圍附屬地如房屋原有之庭院、屋後之空
    地等均可列為地上權範圍。而存續期間，應解為以建築物得
    使用期限為止。又地租之支付義務並非法院所創設，不過以
    法律所定取得地上權之人有支付地租義務為前提，由法院定
    其金額而已，故法院決定之地租應溯及地上權成立之日起算
    ，是於地上權成立時，即有支付地租之義務。
  (二)經查，兩造就地租、期間及範圍無法協議決定，上訴人請求
    法院以判決定之，即屬有據。就法定地上權範圍部分，系爭
    土地面積為259.6 平方公尺，而系爭建物占有土地面積為18
    9.68平方公尺，其餘部分則為空地等情，此有上開土地登記
    謄本、複丈成果圖可按（原審卷第37、100 頁）。該空地部
    分僅占系爭土地約27% ，若僅將部分空地列為系爭建物使用
    之範圍，則所餘面積不大，利用效益應為有限，並參酌建造
    房屋應預留空間為法定空地之用，且系爭建物係以全部土地
    面積申請使用執照，以計算建蔽率為69.6% 等情，有使用執
    照可佐（原審卷第89頁），是該空地自不宜與系爭建物分歸
    不同之人使用，應屬法定地上權之範圍較當。基此，本件法
    定地上權範圍應為系爭土地之全部，即259.6 平方公尺始為
    妥適。
  (三)就期間部分，上訴人雖主張期間應為5 年云云，惟系爭建物
    依高雄市政府地政處所訂之「高雄市地價查估用建築改良物
    標準單價、耐用年數及折舊率表」所載，鋼骨造之耐用年數
    為60年，有群益不動產估價師事務所97年3 月11日群高字第
    1970305 號函可稽（本院卷第102 頁），此為兩造所不爭執
    （本院卷第114 頁），參酌民法第425 條之1 第1 項所定，
    房屋受讓人與土地受讓人間，推定在房屋得使用期限內，有
    租賃關係之規定，是法定地上權期間自應以建築物耐用年數
    定之，否則無異限制被上訴人對系爭建物所有權行使期間，
    尚非法律保障拍定人而設法定地上權之目的，準此，本件法
    定地上權存續期間應至建築物耐用年限期滿為止，始為允當
    。則系爭建物於87年6 月4 日建造完成，有系爭建物第一次
    登記申請書足憑（原審卷第85頁），自得使用至147 年6 月
    3 日，而被上訴人於96年3 月30日收受執行法院所發給之權
    利移轉證書，此經本院調取94年度執字第59891 號清償債務
    執行卷核閱明確，依強制執行法第98條之規定，其應自該日
    起取得系爭建物所有權，亦應自該日起取得法定地上權，是
    系爭建物法定地上權存續期間，應自被上訴人取得法定地上
    權即96年3 月30日起至耐用年限期滿即147 年6 月3 日止，
    洵屬適當，上訴人主張存續期間為5年則不足採。
  (四)就地租部分：
  1.按地上權之地租與租賃契約之租金，固屬不同，然就其「因
    使用土地而支付金錢為對價」之點言之，則二者實相類似，
    司法院院字第986 號解釋足資參照。查系爭土地位於高雄市
    ○○路與金鼎路口，周邊商店林立，為住商混合區，附近有
    公車管理處、高雄市農會鼎力辦事處、文藻外語學院等機構
    等情，業經本院勘驗在卷，有勘驗筆錄及照片可憑（本院卷
    第67至73頁），是系爭土地所處位置尚稱繁榮。又兩造同意
    由立固不動產估價師事務所鑑定地租（本院卷第114 頁），
    經鑑定結果，依「租賃實例比較法」及「積算法」合併計算
    ，「租賃實例比較法」所需資料，係由市場租賃物件搜取，
    以此評估地租為每坪525 元；而「積算法」評估過程所需土
    地成交資料，係由高雄市政府地政處房地交易資訊及台灣不
    動產成交行情公報物件搜取，市場租金收益率則以無風險利
    率，即採國內主要銀行之1 年期定存利率為綜合考量，以此
    評估地租為每坪786 元。又考量以上兩種估價方法對於不動
    產均有合理之價值，乃採加權評估方式，「租賃實例比較法
    」市場性較高，賦予權重60% ，「積算法」賦予權重40% ，
    故系爭土地之合理地租為每坪630 元，即每月49,474元等情
    ，有立固不動產估價師事務所97年5 月26日以立高分院訟字
    第970500號函併送不動產估價報告書可參（外放），其鑑定
    過程及計算方式核屬有據，自應可採，是本件地租以每月49
    ,474 元 計算應為適當。
  2.雖被上訴人初抗辯地租應依土地法第105 條、第97條之規定
    ，以土地申報地價乘以系爭建物面積之年息5%定之云云。惟
    系爭建物原係經營便利商店營業使用，被上訴人表示將來擬
    為公司行號自用，但非住家一節，為被上訴人所不爭執（本
    院卷第110 頁），故相當於租金之不當得利金額，即不受土
    地法第97條規定之限制（最高法院92年度台簡字第20號、93
    年度台上字第1718號裁判參照），是被上訴人上開抗辯委不
    足採。被上訴人又抗辯系爭建物附近金鼎路275 號印刷廠為
    透天4 樓，月租18,000至20,000元，鼎力路105 號五金行亦
    為透天4 樓，月租20,000元，本件租金應以此為計算標準云
    云。然被上訴人並未提供上開租賃資料以供參酌，該租金究
    係房屋租賃或土地租賃、且房屋所坐落之基地面積若干等均
    不明確，自難為本件之參考，而採為有利被上訴人之證據。
  3.又系爭土地依土地登記謄本之記載（原審卷第37、38頁），
    戊○○之應有部分為7 分之2 ，曾永超、甲○○、丁○○、
    己○○、中華民國之應有部分各為7 分之1 。其中曾永超部
    分由庚○○限定繼承，是庚○○主張取得曾永超之應有部分
    ，自屬有據。又系爭土地共有人中華民國並未起訴請求，則
    上訴人自僅得就其應有部分向被上訴人請求地租，其請求被
    上訴人給付系爭土地法定地上權全部地租，即不足取。另被
    上訴人於地上權成立時，即有支付地租之義務，故法院決定
    之地租應溯及地上權成立之日起算，而被上訴人於96年3 月
    30日收受執行法院所發給之權利移轉證書，而取得系爭建物
    所有權，故自該日起取得法定地上權，是以，上訴人請求核
    定對被上訴人之地租，應自96年3 月30日起算，至上訴人請
    求自系爭建物拍定時即95年10月4 日起核定地租，尚不足取
    。則依此計算，庚○○、甲○○、丁○○、己○○應有部分
    各為7 分之1 ，每月得請求之地租各為7,068 元（49,474×
    1 /7＝7,068 ，元以下4 捨5 入），戊○○應有部分為7 分
    之2 ，每月得請求之地租則為14,134元（49,474－7,068 ×
    5 ＝14,134）。
  4.另乙○○就系爭建物應有部分為1,000,000 分之999,999 ，
    辛○○之應有部分則為1,000,000 分之1 ，此有建物登記第
    一類謄本可憑（原審卷第29頁），是乙○○、辛○○應向上
    訴人給付之地租各為上開金額之1,000,000 分之999,999 及
    1,000,000 分之1 ，應屬明甚。
  (五)據上，上訴人請求法院核定法定地上權之範圍、期間、地租
    ，核屬有據，應核定之範圍為系爭土地全部，存續期間自96
    年3 月30日起至147 年6 月3 日止，每月應給付上訴人戊○
    ○地租14,134元，應給付其餘上訴人地租各7,068 元，上開
    給付由被上訴人乙○○負擔1,000,000 分之999, 999，由被
    上訴人辛○○負擔1,000,000 分之1 。
九、被上訴人應給付之租金為若干？
  (一)按請求法院核定法定地上權之範圍、期間、地租為形成之訴
    ，因之，於未經法院核定地租數額前，土地所有人無直接請
    求給付地租之權利，而請求給付地租，屬給付之訴，內容並
    未含有請求法院核定地租之意，然為達訴訟經濟之目的，當
    事人非不得同時提起上開形成之訴及給付之訴（最高法院81
    年度台上字第1036、2847號裁判意旨可參）。上訴人請求法
    院核定法定地上權之範圍、期間、地租，既經准許，其自得
    併依據法院所核定之地租，請求被上訴人給付。
  (二)上訴人主張被上訴人應給付自95年10月4 日起至97年6 月4
    日止之地租，共計989,480 元云云。惟依前開核定結果，被
    上訴人係於96年3 月30日始取得系爭建物所有權，其地租應
    自96年3 月30日起算，而迄至97年6 月4 日止，共計14月又
    5 日，是被上訴人應給付戊○○此段期間之地租應為200,23
    2 元（14,134×（14＋5/30）＝200,232 ，元以下4 捨5 入
    ），應給付庚○○、甲○○、丁○○、己○○此段期間之地
    租各為100,130 元（7,068 ×（14＋5/30）＝100, 130，元
    以下4 捨5 入），被上訴人以上給付，應由乙○○負擔1,00
    0,000 分之999,999 、辛○○負擔1,000,000 分之1 。至上
    訴人超過此部分之請求，尚乏依據，自無足採。
十、綜上所述，本件被上訴人所有之系爭建物就系爭土地既有合
    法占有之權源，則上訴人先位聲明基於民法第767 條規定，
    請求被上訴人將系爭建物附圖Ａ部分189.68平方公尺拆除，
    並將系爭土地交還上訴人及其餘共有人，為無理由，應予駁
    回。原審為上訴人敗訴之判決，並無不合，上訴意旨指摘原
    判決不當，求予廢棄改判，為無理由，應予駁回。又上訴人
    追加備位聲明請求法院核定法定地上權之範圍、期間、地租
    ，於法有據，自應准許，爰核定如主文第2 項所示。另上訴
    人備位聲明本於法院核定之地租而請求被上訴人給付部分，
    則被上訴人應給付戊○○200,232 元，應給付庚○○、甲○
    ○、丁○○、己○○各100,130 元，以上給付，應由乙○○
    負擔1,000,000 分之999,999 、辛○○負擔1,000,000 分之
    1 ，及自追加訴訟(二)狀繕本送達翌日即97年6 月11日起至清
    償日止，按年息5%計算之法定遲延利息部分，為有理由，應
    予准許。逾此所為請求，為無理由，應予駁回。又上訴人給
    付地租之訴勝訴部分，陳明願供擔保為准為假執行之宣告，
    經核於法並無不合，爰酌定相當擔保金額准許之；該敗訴部
    分，其假執行之聲請失所附麗，應併予駁回。本件事證已臻
    明確，兩造其餘攻擊防禦方法及舉證，核與判決結果不生影
    響，爰不予論述，附此敘明。
據上論結，本件上訴為無理由，追加之訴一部有理由，一部無理
由，依民事訴訟法第449 條第1 項、第78條、第79條但書、第85
條第1 項、第463 條、第390 條第2 項，判決如主文。
中    華    民    國    97    年    8     月    13    日
                            民事第五庭
                                審判長法官  蔡明宛
                                法      官  曾錦昌
                                法      官  魏式璧
以上正本證明與原本無異。
如對本判決上訴，須於判決送達後20日內向本院提出上訴狀，其
未表明上訴理由者，應於上訴後20日內向本院提出上訴理由書（
均須按他造當事人之人數附繕本）。上訴時應提出委任律師或具
有律師資格之人之委任狀，並依附註條文規定辦理。
中    華    民    國    97    年    8     月    13    日
                                書  記  官  林明威
附註：
民事訴訟法第466 條之1 ：
對於第二審判決上訴，上訴人應委任律師為訴訟代理人，但上訴
人或其法定代理人具有律師資格者，不在此限。
上訴人之配偶、三親等內之血親、二親等內之姻親，或上訴人為
法人、中央或地方機關時，其所屬專任人員具有律師資格並經法
院認適當者，亦得為第三審訴訟代理人。
第1 項但書及第2 項情形，應於提起上訴或委任時釋明之。


司法院資訊處製作；財團法人民間司法改革基金會備份。
